【裁判字號】    92,上易,800
【裁判日期】    920507
【裁判案由】    竊盜
【裁判全文】
臺灣高等法院刑事判決                            九十二年度上易字第八○○號
    上  訴  人  臺灣宜蘭地方法院檢察署檢察官
    上  訴  人
    即  被  告  甲○○
    被      告  乙○○
右上訴人因被告等竊盜案件，不服臺灣宜蘭地方法院九十一年度易字第四二五號，中
華民國九十二年二月二十五日第一審判決（起訴案號：臺灣宜蘭地方法院檢察署九十
一年度偵字第一九六八號；移送併辦案號：九十一年度偵字第二四二七號）提起上訴
，本院判決如左：
    主  文
原判決撤銷。
乙○○、甲○○共同攜帶兇器竊盜，未遂，均累犯，各處有期徒刑肆月，如易科罰金
，均以佰元折算壹日。
    事  實
一、乙○○前於民國（下同）八十八年間因犯竊盜案件，經臺灣宜蘭地方法院判處有
    期徒刑二年確定，九十一年一月五日保護管束期滿未經撤銷而執行完畢。甲○○
    曾於八十九年間因犯竊盜案件，經臺灣高等法院判處有期徒刑二年六月確定，九
    十一年四月一日縮刑期滿執行完畢。詎其二人猶不知悛悔，竟共同基於意圖為自
    己不法所有之犯意聯絡，於九十一年七月二十二日凌晨二時許，共乘甲○○所有
    車牌號碼ＧＲＸ─二五五號機車至宜蘭縣宜蘭市○○路六之六六號華一電器工程
    有限公司（下稱華一公司）之電纜存放區（非屬住宅或有人居住建築物），推由
    甲○○持用華一公司所有貨車上所放置，客觀上足以對人之生命、身體造成危害
    之電纜剪一支，進入電纜存放區打算竊取電纜線，惟尚未得手之際即因狗吠而遭
    華一公司員工丁○○、丙○○及己○○察覺而外出追捕，甲○○隨即跑離現場，
    嗣警方據報趕赴現場，當場查獲因不勝酒力在現場附近工寮休息之乙○○，再循
    線查獲甲○○，因而查悉上情。
二、案經宜蘭縣警察局宜蘭分局報告臺灣宜蘭地方法院檢察署檢察官偵查起訴，暨宜
    蘭縣警察局羅東分局報告臺灣宜蘭地方法院檢察署檢察官移送併案審理。
    理  由
一、訊據被告乙○○坦承其與上訴人即被告甲○○確於上開時間前往宜蘭縣宜蘭市○○路六之六六號華一公司電纜存放區打算竊取電纜線，被告甲○○經合法通知無
    正當理由而未到庭，據其先前陳述則與被告乙○○之供述一致，彼等均坦承案發
    當時確已著手行竊，但未幾即因失風遭發覺而逃離現場，並未竊得任何電纜線，
    卷附現場照片係事後拍攝，案發當時其二人共乘之機車旁並無電纜線等語。經查
    ：
(一)、本件事發經過情狀，固據現場目擊證人即華一公司員工丁○○、丙○○分別於偵
    查、原審及本院調查時證述明確，其中證人丁○○證稱：我於凌晨二時許起來上
    廁所，聽見狗叫聲後，發現一人影行至附近貨車放置電纜線附近後，隨即叫同事
    丙○○追逐該人影，我並持小鐵剪（非偵查卷第一五頁所附照片之電纜剪）對該
    人影丟擲，但該人仍舊逃逸。嗣經報警並會同警員在附近查看，發現被告騎乘之
    機車排氣管溫度仍高，且該部機車旁有一捆電纜線。公司所有之電纜線均放在一
    起，不會放在存放區外，且公司門口附近發現之電纜剪原本係放置貨車上俾利工
    作時使用。事發後其將原本置於機車旁之電纜線收入，隔日員警前來拍照時再將
    電纜線放回原處回復現場狀態以利蒐證（偵查卷第三○頁、原審卷第五○頁、本
    院九十二年四月十四日訊問筆錄參照）等語；另證人丙○○則於原審囑託臺灣高
    雄地方法院訊問時證稱：電纜存放區內電纜線皆統一放置管理，案發當日被告騎
    乘之機車旁放置之電纜線應為行竊者所放置，其不可能將電纜線放在路邊，發現
    有二人前往行竊後旋即報警，警員在五、六分鐘後趕抵現場，並當場查獲其中一
    名行竊者，其確有見聞行竊者持用電纜剪竊取電纜線之行為（原審卷第六三頁以
    下）等語，復於本院調查時證述上情（本院九十二年四月十四日訊問筆錄參照）
    ，其等所陳固如公訴意旨所稱被告等業已竊取若干電纜線得手。惟查，卷附現場
    照片並非案發當時所拍攝，而係事後警方前往蒐證時，華一公司員工將電纜線從
    公司內部拿出來擺放，此經證人丁○○於原審證述明確（原審卷第五一頁），則
    此照片是否真實反應案發當時現場之實際狀況，已非無疑；況證人即華一公司員
    工己○○證稱：「我那天是後面才起床，我起來就追人，我追到稻田的小路，就
    看不到了，後來我看到比較瘦的先生，警察來時，問他如何來的，他說不知道，
    去到摩托車，他本來不承認機車不是他的，開了置物箱，看到證件，警察就帶到
    警察局去了，機車旁邊，沒有什麼東西」、「．．．當天我下班回來時，就看到
    電線桿下面有一捆電線，我就把電線收好了，但是我沒有辦法確定是什麼人放在
    那裡的，警察去的時候，電線沒有在那裡」（本院九十二年四月十四日訊問筆錄
    參照），核與被告等供述並未竊得電纜線，亦未將電纜線放在摩托車旁之情吻合
    。衡諸上開證人之證述被告已竊得電纜線情節顯有重大歧異，而卷附現場擺置電
    纜線之照片又係事後人為「還原」，本於「罪證有疑，利歸被告」法則，本案欠
    缺被告竊盜「既遂」之直接證據，應認被告等供述竊盜未遂之自白始與事實相符
    。
(二)、被告乙○○雖一再供陳自己當時喝醉酒，並未進入廠區行竊，惟其與被告甲○○
    共乘機車前往現場之目的即係行竊電纜線，其於本院審理時亦坦承知情，顯見其
    與被告甲○○間具有犯意聯絡，並推由被告甲○○下手實施，被告乙○○自無以
    未進入現場而圖免刑責。
(三)、本案事證明確，被告等竊盜未遂之犯行堪可認定，應依法論科。
二、論罪科刑部分：
(一)、按依九十一年度偵字第一九六八號偵查卷第十五頁相片所示之電纜剪係屬金屬製
    器械，為剪電纜所用，質地堅硬，客觀上顯具危險性，足以危害人之生命、身體
    ，自為兇器之一種。次按竊盜罪既遂與未遂之區別，應以所竊之物已否移入自己
    權力支配之下為標準。查被告乙○○、甲○○共同基於竊盜之目的而持用電纜剪
    著手行竊電纜線，因遭發覺而未得手，核其所為，係犯刑法第三百二十一條第一
    項第三款攜帶兇器竊盜未遂罪。其等二人所實施之竊盜犯行，彼此間具有犯意聯
    絡及行為分擔，應論以共同正犯。查被告乙○○前於八十八年間因犯竊盜案件，
    經臺灣宜蘭地方法院判處有期徒刑二年確定，九十一年一月五日保護管束期滿未
    經撤銷而執行完畢，被告甲○○則於八十九年間因犯竊盜案件，經臺灣高等法院
    判處有期徒刑二年六月確定，九十一年四月一日縮刑期滿執行完畢，有臺灣高等
    法院檢察署刑案紀錄簡覆表及臺灣高等法院被告全國前案紀錄表在卷可查，其二
    人皆於有期徒刑執行完畢後五年內再犯有期徒刑以上之本罪，均應依刑法第四十
    七條累犯之規定，加重其刑。又其行竊尚未得手即遭發覺，為未遂犯，均應依既
    遂犯之刑減輕，並依法先加而後減之。
(二)、原判決認被告犯罪事證明確予以論罪科刑，固非無見，惟被告等未及竊得電纜線
    即失風逃離現場，應屬未生犯罪結果之未遂犯，已如前述認定，原審未遑詳查，
    而以：「衡以證人丁○○、丙○○及己○○等三人與被告乙○○、甲○○毫不相
    識，夙無怨懟更無嫌隙，證人丙○○及己○○更已調往離家較近之高雄地區工作
    ，是依情依理皆無設詞誣陷抑或杜撰情節入被告等二人於罪之理。職是之故，互
    核證人丁○○、丙○○及己○○先後及分別在本院及臺灣高雄地方法院所為之證
    言，彼此相合相符要無難以契合之矛盾疑點存在，可徵證人等三人所為之證詞確
    與事實吻合，堪足採憑。至被告所爭執之現場照片雖為案發隔日拍攝，然相片中
    所示之客觀情狀既經證人丁○○、丙○○及己○○等三人結證屬實，且係基於蒐
    證之目的而由證人依其等親身見聞之狀態予以回復原狀後拍攝而成，即難謂無證
    據能力而不得作為本件認定事實依憑之證據甚明」等語，逕論以被告等竊盜既遂
    ，顯有未洽，被告甲○○上訴坦承潛入公司行竊，稱尚未行竊即被發現，否認已
    竊得電纜線，為有理由，檢察官就被告乙○○部分上訴，雖未指摘及此，然原判
    決既有如前述可議之處，自應由本院撤銷改判。爰審酌被告二人前均因犯竊盜罪
    入監服刑期滿，且均甫於九十一年間服刑期滿，竟仍不思循合法途徑獲致財富，
    猶共同前往案發現場持用客觀上足以危害人之生命、身體之兇器竊取他人財物，
    併其犯罪動機、目的、手段及造成社會及被害人整體侵害程度等一切情狀，各量
    處如主文所示之刑，並均諭知易科罰金之折算標準以示懲儆。至被告等雖有持用
    電纜剪一支供作犯罪工具，然該電纜剪乃屬華一公司所有，並非被告等所有之物
    ，故與刑法第三十八條之規定有所未合，爰不併予宣告沒收，附此敘明。
三、至檢察官上訴意旨雖以：被告乙○○基於為自己不法所有之概括犯意，於九十二
    年一月十二日下午一時許，在宜蘭縣五結鄉光榮橋下之五結鄉公所清潔隊資源回
    收場內，徒手竊得腳踏車一部，得手後供己騎用，認被告乙○○此部分亦涉刑法
    第三百二十條第一項竊盜犯行，與前開竊盜罪行間，具有刑法第五十六條連續犯
    之裁判上一罪關係，依審判不可分原則，此部分應為起訴效力所及，原審未及斟
    酌審判，顯有不當，爰提起上訴請求撤銷改判等語。然查，被告乙○○雖於警詢
    中坦承上開犯行，惟於本院調查中辯稱警詢中遭警恐嚇才不得不承認，事實上該
    輛腳踏車只是放在伊住處外走廊，並不是伊偷來的（本院九十二年四月十四日訊
    問筆錄參照），而證人即宜蘭縣五結鄉公所清潔隊員戊○○則證稱：無法確認該
    腳踏車是否為資源回收場內之物品（第五九九號偵查卷第五頁反面），則此部分
    除被告前後不一之自白外，即無任何補強證據，檢察官移送併辦意旨所認被告乙○○之竊盜罪嫌，證據實有不足。此外，本院復查無其他直接或間接證據足資證
    明被告乙○○此部分竊盜犯嫌，是此部分犯行因乏具體事證，復未經檢察官提起
    公訴，是否仍有其他證據或證據方法可供查證，尚屬不明，自應退由檢察官另行
    偵查處理。檢察官此部分上訴意旨，請求撤銷改判論罪科刑，為無理由，附此敘
    明。
四、被告甲○○經合法通知無正當理由而未到庭，有送達回證在卷可查，復無在監在
    押（卷附九十二年四月二十四日法務部在監
    行判決。
據上論斷，應依刑事訴訟法第三百七十一條、第三百六十九條第一項前段、第三百六
十四條、第二百九十九條第一項前段，刑法第第二十八條、第三百二十一條第一項第
三款、第四十七條、第二十六條前段、第四十一條第一項罰金罰鍰提高標準條例第二
條，判決如主文。
本案經檢察官王安明到庭執行職務。
中      華      民      國    九十二    年      五      月      七      日
                              臺灣高等法院刑事第七庭
                                  審判長法  官  吳 啟 民
                                        法  官  林 瑞 斌
                                        法  官  施 俊 堯
右正本證明與原本無異。
不得上訴。
                                        書記官  陳 彥 蕖
中      華      民      國    九十二    年      五      月      七      日
附錄本判決論罪科刑法條：
中華民國刑法第三百二十一條
犯竊盜罪而有左列情形之一者，處六月以上、五年以下有期徒刑：
一  於夜間侵入住宅或有人居住之建築物、船艦或隱匿其內而犯之者。
二  毀越門扇、牆垣或其他安全設備而犯之者。
三  攜帶兇器而犯之者。
四  結夥三人以上而犯之者。
五  乘火災、水災或其他災害之際而犯之者。
六  在車站或埠頭而犯之者。
前項之未遂犯罰之。


司法院資訊處製作；財團法人民間司法改革基金會備份。
